臺灣基隆地方法院刑事判決　　　　　　　 93年度訴字第629號
公　訴　人　臺灣基隆地方法院檢察署檢察官
被　　　告　丙○○　男　41歲.
指定辯護人　本院公設辯護人　丁○○
被　　　告　戊○○　男　29歲.
選任辯護人　林俊倩律師
　　　　　　張振興律師
被　　　告　庚○○　男　41歲.
上列被告因竊盜案件，經檢察官提起公訴（93年度偵字第2530號），
本院判決如下：
    主  文
丙○○、戊○○、庚○○均無罪。
    理  由
一、公訴意旨如起訴書之記載（如附件）。
二、按犯罪事實應依證據認定之，無證據不得認定其犯罪事實；
    又不能證明被告犯罪者，應諭知被告無罪之判決，刑事訴訟
    法第154 條第2 項、第301 條第1 項分別定有明文。而事實
    之認定，應憑證據，如未發現相當證據或證據不足以證明，
    自不能以推測或擬制之方法，為裁判基礎（最高法院40年臺
    上字第86號判例）。再認定不利於被告之事實，須依積極證
    據，苟積極證據不足為不利於被告事實之認定時，即應為有
    利於被告之認定，更不必有何有利之證據（最高法院30年上
    字第816 號判例）；又所謂「積極證據足以為不利被告事實
    之認定」係指據為訴訟上證明之全盤證據資料，在客觀上已
    達於通常一般之人均不致於有所懷疑，而得確信被告確曾犯
    罪之程度，若未達到此一程度，而有合理懷疑之存在時，即
    無從為有罪之認定（最高法院76年臺上字第4986號判例）。
    申言之，認定犯罪事實所憑之證據，雖不以直接證據為限，
    間接證據亦包括在內，然而無論直接證據或間接證據，其為
    訴訟上之證明，須於通常一般之人均不致有所懷疑，而得確
    信其為真實之程度者，始得據為有罪之認定，倘其證明尚未
    達此一程度，而有合理之懷疑存在而無從使事實審法院得有
    罪之確信時，即應由法院為諭知被告無罪之判決（最高法院
    76 年 臺上字第4986號判例）；換言之，事實審法院倘已踐
    行完畢調查證據之程序後，仍無法形成「被告確有該當各該
    構成要件所欲處罰之構成要件事實」之確信時，即應依刑事
    訴訟法上「罪疑利益歸於被告（亦即，倘有懷疑則從被告之
    利益作解釋）」之證據法則，逕為被告有利之認定。
三、訊據被告丙○○、戊○○、庚○○均堅決否認有公訴人所指
    之竊盜犯行，被告丙○○辯稱：當時伊以為是別人不要的東
    西才將之搬上車子，並無竊盜之故意；被告戊○○則辯稱：
    丙○○搬東西之時，伊恰好去上廁所，並未與丙○○共同竊
    盜；被告庚○○辯稱：當時伊在車上睡覺，並未下車，亦不
    知道丙○○再做何事各等語。
四、按刑法第320條第1項竊盜罪或刑法第321條第1項加重竊盜罪
    之構成，須行為人主觀上有不法所有意圖及竊盜之故意，客
    觀上實行竊盜他人動產之行為始克相當。經查本件被害人甲○○所指遭竊之Ｕ型鐵，其於警詢時係稱：（該批鐵材）雖
    另無安全設施，但有用繩子綑綁排放整齊上面並覆蓋帆布（
    偵查卷第17頁）; 然於檢察官偵查中則稱：（該批材料）是
    之前工地辦公室拆除後拿去那邊放置，之前有用繩子及帆（
    部）布覆蓋，但後來被偷過一次就沒再蓋住了，該處離伊家
    約1公里遠（同偵查卷第56頁）。證人乙○○亦於偵查中結
    證稱：之前有以繩子及帆布覆蓋，但後來被偷過一次，繩子
    及帆布被破壞，之後就沒再用了等語（偵查卷第57頁）。經
    檢察官赴擺放Ｕ型鐵現場履勘，「現場是一路旁草叢，草上
    放置Ｕ型鐵，其上未以帆布覆蓋，且未以繩索綑綁。……該
    處附近數百公尺內均無住家，該處一旁為山壁，一側為樹叢
    ，據被害人表示，平常不會到現場整理堆置物品，而該現場
    應為國有地」，此有勘驗筆錄及照片附卷可稽。準此以觀，
    該批Ｕ型鐵本為工地辦公室拆除之物，放置於數百公尺內均
    無住家之國有土地路旁草地上，並無安全措施，亦未綑綁或
    覆蓋，被告丙○○辯稱誤以為是棄置路旁無人所有之物而加
    以搬走，並無竊盜故意乙節，即非不可採信。
五、次查證人乙○○於警詢時證稱：伊當時在附近散步，靠近查
    看發現有三個外地人正在搬伊伯父甲○○放在空地的一批鐵
    具，伊立刻抄下他們的貨車車號，……戊○○在一旁把風，
    由丙○○及潘澯輝負責將鐵具搬上車等詞（偵查卷第20頁）
    ; 然於檢察官偵查時則結證稱：當時伊發現被告丙○○與另
    一人在搬，至於第3個人，伊當時並沒看見（偵查卷第57頁
    ）; 復證稱：伊當時看到有2人，上次來開庭的那人（按指
    被告丙○○）當時站在車頭，面向著伊，另一較瘦的人站在
    車尾，背對著伊，……當時沒看到人在把風，……到派出所
    時才知道有第3個人等侯（偵查卷第77、78頁），先後所證
    有所出入，已難遽信，而丙○○（就被告戊○○、庚○○部
    分為證人）則證稱：當時只有伊一人搬Ｕ型鐵，戊○○因腹
    痛上廁所，庚○○則在車上睡覺等語，由此已難遽認被告戊○○或庚○○共同搬運該批Ｕ型鐵，更何況如前所述，該批
    Ｕ型鐵置放國有路邊草地，毫無安全措施，外觀上易遭誤認
    為無主物。被告戊○○與庚○○即使與丙○○共同搬運該批
    Ｕ型鐵，亦難確認渠等有竊盜之故意。
六、綜上諸情參互以觀，被告等辯稱並未竊盜乙節尚堪採信。此
    外，復查無其他積極事證足以確切證明被告3人犯公訴人所
    指犯行，揆諸前揭說明，更不待有何有利於被告之證據，即
    應逕為無罪之諭知。
七、本件既諭知無罪，檢察官移送併辦審理部分（台灣士林地方
    法院檢察署93偵字第9130、9997號及93速偵字第245號）即
    與本案無何裁判上一罪關係，本院無從併予審理，自應退回
    ，由檢察官另為適法處理。
據上論斷，應依刑事訴訟法第301 條第1項判決如主文。
本案經檢察官樊家妍到庭執行職務。
中　　華　　民　　國　　94　　年　　4 　　月　　13　　日
                  刑事第一庭審判官法  官  邱志平
                                  法  官  劉桂金
                                  法  官  汪梅芬
以上正本證明與原本無異。
對於本件判決如有不服，應於收受送達後10日內，向本院提出上
訴書狀，上訴於臺灣高等法院，並按他造當事人之人數附具繕本
。
中　　華　　民　　國　　94　　年　　4 　　月　　13　　日
                                  書記官  彭淑芳
附件：
臺灣基隆地方法院檢察署檢察官起訴書
                         　 九十三年度偵字第二五三號
被　告　丙○○　男　四十一歲（民國○○○年○月○○日生）
　　　　　　　　住台北市士林區○○○路一九三巷三十弄三之
                  二號一樓
　　　　　　　　身分證統一編號：Ｙ一二七五五號
　　　　戊○○　男　二十八歲（民國○○○年○月○日生）
　　　　　　　　住台北市○○區○○路一０六巷九弄三十號
　　　　　　　　居台北縣汐止市○○○路四八七之二號六樓
　　　　　　　　身分證統一編號：Ｇ一二一二一二三四號
　　　　庚○○　男　四十一歲（民國○○○年○月○日生）
　　　　　　　　住台北縣汐止市○○路○段二二七巷十二號
　　　　　　　　身分證統一編號：Ｚ000000000號
上列被告因竊盜案件，業經偵查終結，認應提起公訴，茲將犯罪
事實及證據並所犯法條分敘如左：
　  　　犯罪事實
一、丙○○於民國九十三年七月三日十八時三十分左右，駕駛向
    不知情之吉利車行所承租車號五Ｂ─七一０九號自小貨車，
    搭載戊○○、庚○○四處兜風，途經基隆市○○區○○街山
    區○○道路旁某空地時，丙○○見空地上堆置甲○○所有之
    Ｕ型鐵一批，貪念驟生，趁四下無人之際，與戊○○、庚○○共同基於意圖為自己不法所有之犯意聯絡及行為分擔，由
    丙○○、戊○○將Ｕ型鐵約十個搬上貨車後，適在車上把風
    之庚○○突覺遭人發現，旋叫丙○○、戊○○收手而駕車離
    去。嗣於同日十九時三十分左右，經警在基隆市○○區○○
    街、實踐路口當場查獲。
二、案經基隆市警察局第三分局報告偵辦。
　　　　證據並所犯法條
一、訊據被告丙○○、戊○○、庚○○均矢口否認有何竊盜犯行
    ，被告丙○○辯稱伊以為該批Ｕ型鐵是棄置路旁的廢棄物，
    才想搬走賣錢云云，被告戊○○辯以當天丙○○開車載庚○○至中和看醫生，看完回五堵後，丙○○即開車到處亂逛，
    嗣車子開到山邊，伊因肚子痛叫丙○○在路旁停車，到草叢
    內上大號，丙○○即在該處搬運路旁之Ｕ型鐵，伊上完後丙○○仍在搬，但伊並未幫忙，只在車子前後來回走著，嗣庚○○醒來叫丙○○不要繼續搬，渠等即開車離去云云，被告
    庚○○則以當天丙○○開車載伊去中和看醫生，看完回來經
    過百福社區時遇到戊○○，丙○○提議開車四處逛逛，伊即
    在車上睡覺，嗣車子開到山區，伊被碰撞聲吵醒，看見丙○○在搬路旁Ｕ型鐵，伊即制止丙○○繼續搬，但丙○○表示
    無力再將已搬好之Ｕ型鐵搬下來，因此與上完大號從草叢出
    來之戊○○一起開車離開等語置辯。經查：右揭犯罪事實，
    業據現場目擊證人乙○○結證稱伊當時確實看到兩人在搬Ｕ
    型鐵，丙○○站在車頭面向著伊，另一較瘦的人站車尾背對
    伊，渠等一前一後手扶Ｕ型鐵，已將鐵具搬起超過膝蓋的高
    度，正準備搬運上車等語明確，且系爭Ｕ型鐵之重量不輕，
    殊難想像被告丙○○得獨自一人搬運重達四百二十五公斤之
    系爭鐵具上車，況證人乙○○與被告戊○○素無怨隙，亦無
    刻意誣陷被告戊○○之理，應認證人乙○○之證詞真實非虛
    ，應堪採認，另被告庚○○所辯伊因受傷坐在車內睡覺，並
    未參與搬運鐵具乙情，雖為被告戊○○、丙○○所供認，但
    被告丙○○、戊○○於搬運系爭Ｕ型鐵之際，被告庚○○既
    身處車內，豈有不聞其聲而全然無所查覺之理，又其於被告
    丙○○、戊○○將部分Ｕ型鐵搬運上車而遭人發現時，竟未
    要求被告丙○○、戊○○將已搬運上車之Ｕ型鐵卸下，反至
    駕駛座駕車逃逸，足認其與被告丙○○、戊○○間存有竊盜
    之犯意聯絡及行為分擔；另現場置放Ｕ型鐵之空地四周雖無
    住戶，且被害人放置該處之Ｕ型鐵未以帆布覆蓋及繩索捆綁
    ，但空地上另置放隔熱板一批，整齊疊置成二堆，並以麻繩
    捆綁，外側覆蓋部分破損之帆布等情，業據被害人甲○○及
    證人乙○○證述在卷，並經本檢察官會同被害人現場勘驗明
    確，製有本署九十三年八月四日勘驗筆錄在卷可憑，是現場
    放置之Ｕ型鐵雖未以帆布覆蓋及繩索捆綁，但非凌散而無章
　  法之四處散置，一旁之隔熱板完好甚且堆疊整齊，並以麻繩
    捆綁，並未顯然迥異於一般人在客觀上所常採取之堆放物品
    方式，足見依現場物品之置放情形並未顯易使人誤認係無人
    看管，被告丙○○、戊○○、庚○○前開所辯均不足採，渠
    等罪嫌應予認定。
二、核被告三人所為，係犯刑法第三百二十一條第一項第四款之
    加重竊盜罪嫌。被告三人間有犯意之聯絡及行為之分擔，請
    論以共同正犯。
三、依刑事訴訟法第二百五十一條第一項提起公訴。
　　此　　致
臺灣基隆地方法院
中 　華　　民　　國　　九十三　年　　九　　月  　七　 日
　　　　　　　　　　　檢察官　　己　○　○
右正本證明與原本無異
中　華　　民　　國　　九十三　年　　九　　月　十七　　日
　　　　　　　　　　　書記官　　闕　仲　偉
附錄所犯法條：
刑法第三百二十一條第一項第四款
犯竊盜罪而有左列情形之一者，處六月以上、五年以下有期徒刑
：
　　四　結夥三人以上而犯之者。
